【裁判字號】    97,易緝,23
【裁判日期】    970603
【裁判案由】    竊盜
【裁判全文】
臺灣臺南地方法院刑事判決              97年度易緝字第23號
公  訴  人  臺灣臺南地方法院檢察署檢察官
被      告  乙○○
上列被告因竊盜等案件，經檢察官提起公訴（95年度偵字第1132
號），被告就犯罪事實為有罪之陳述，本院合議庭裁定由受命法
官獨任進行簡式審判程序，判決如下：
    主  文
乙○○共同犯業務侵占罪，處有期徒刑陸月，如易科罰金，以銀
元參佰元即新臺幣玖佰元折算壹日；又共同犯竊盜罪，處有期徒
刑參月，如易科罰金，以銀元參佰元即新臺幣玖佰元折算壹日。
應執行有期徒刑捌月，如易科罰金，以以銀元參佰元即新臺幣玖
佰元折算壹日。
    事  實
一、乙○○、呂政樺（業據本院於95年5月10日以95年度易字第
    308號審結）均為丙○○所經營之高雄市○○區○○路439號
    之「瑪琍超商」之店員，負責販賣超商店內物品、收取價款
    及盤點貨物等工作，為從事業務之人。乙○○、呂政樺二人
    於民國（下同）94年12月27日凌晨3時許，在呂政樺值大夜
    班時，其二人因把玩店內之電動完玩具輸錢，竟臨時起意，
    而共同基於意圖為自己不法所有之犯意聯絡，於94年12月27
    日上午7時許，將呂政樺業務上所持有之前開超商店內現金
    新臺幣（下同）27,080元、香菸（價值10,335元）、遊戲點
    數卡、電信儲值卡、IC電話卡（上開三者合計19，007元）
    以及娃娃機贈錶1只等財物（以上之物總計56，422元）共同
    侵占入己，並於得手後將部分侵占所得物品持往臺南市小北
    黃新市場附近兜售，嗣連同侵占所得之現金予以朋分花用殆
    盡。
二、乙○○、呂政樺二人復另共同基於意圖為自己不法所有之犯
    意聯絡，於94年12月29日中午12時許，在臺南市○○區○○
    街182號前，見田秀美所有，由甲○○管領之車號H95-639
    號重型機車之鑰匙未取下，即由呂政樺於旁把風，而乙○○
    下手行竊該部機車（價值約4萬元）供二人代步使用。嗣於
    95年1月1日上午11時50分許為警於95年1月1日上午11時50分
    許，在臺南市○○路455之2號前查獲乙○○騎駛上開贓車，
    並循線查獲呂政樺，而經其等同意搜索其等位於臺南市○○
    區○○街25之1號六福客棧210室租屋處，扣得其等上開侵占
    所得之剩餘贓物大衛杜夫等香菸4條又6包、遊戲點數卡17張
    、電信儲值卡29張、IC電話卡13張、現金1,500元以及娃娃
    機贈錶1只（業據「瑪琍超商」之負責人丙○○領回），始
    查知上情。
三、案經臺南市警察局第二分局報請臺灣臺南地方法院檢察署檢
    察官偵查起訴。
        理  由
一、本件係經被告乙○○於準備程序當庭表示認罪，而經本院裁
    定以簡式審判程序加以審理，則依據刑事訴訟法第273條之2
    、同法第159條第2項之規定，不適用傳聞法則有關限制證據
    能力之相關規定，合先敘明。
二、上開犯罪事實，業據被告乙○○於本院審理時供承不諱，核
    與共同被告呂政樺於警詢及偵、審中所供述之情節相符，並
    與被害人丙○○、甲○○於警詢中所指述之情節相符。此外
    ，復有損失清單1紙、監視錄影帶翻拍照片9張、門市人員詳
    歷表2紙、車輛失竊電腦輸入單及車輛失竊查詢報表各1紙、
    贓物認領保管單2紙、搜索扣押筆錄1份、扣押物品目錄表2
    紙以及現場蒐證照片20張等附卷可資佐證。事證明確，被告
    犯行洵堪認定。
三、被告行為後，刑法業於94年2月2日修正公布，於95年7月1日
    施行。按行為後法律有變更者，適用行為時之法律，但行為
    後之法律有利於行為人者，適用最有利於行為人之法律，修
    正後刑法第2條第1項定有明文。此條規定係規範行為後法律
    變更所生新舊法律比較適用之準據法，本身尚無新舊法比較
    之問題，於新法施行後，應一律適用新法第2條第1項之規定
    ，為「從舊從輕」之比較。次按法律變更，比較時應就罪刑
    有關之共犯、未遂犯、想像競合犯、牽連犯、連續犯、結合
    犯，以及累犯加重、自首減輕暨其他法定加減原因（如身分
    加減）與加減例等一切情形，綜其全部罪刑之結果而為比較
    （最高法院95年5月23日95年度第8次刑事庭會議決議參照）
    。經查：
(1)、修正後刑法第28條共犯之規定為：「二人以上共同實行犯罪
    之行為者，皆為正犯」，被告行為時之修正前刑法第28條共
    犯之規定為：「二人以上共同實施犯罪之行為者，皆為正犯
    。」。比較修正前後之條文，原「實施」之概念，包含陰謀
    、預備、著手及實行等階段之行為，修正後僅共同實行犯罪
    行為始成立共同正犯，是新法共同正犯之範圍縮小，排除陰
    謀犯、預備犯之共同正犯。就本件被告乙○○係與呂政樺共
    同基於犯意聯絡及共同實行犯罪而言，不論新法、舊法，均
    構成共同正犯，對被告並無有利或不利之影響，依從舊原則
    ，應依刑法第2條第1項前段之規定，適用修正前刑法第28條
    之規定。
(2)、刑法第31條第1項身分共犯之規定，新法將「共同實施」修
    正為「共同實行」，並於但書增列「但得減輕其刑」，比較
    新舊法，以修正後之規定較有利於被告，依刑法第2條第1項
    但書之規定，應適用修正後之刑法第31條第1項規定。
(3)、刑法第51條第5款，關於宣告多數有期徒刑定應執行刑之規
    定，於修正前不得逾20年，修正後不得逾30年，然於本案二
    罪，定應執行刑並無逾20年之情形，故無論適用修正前、後
    之規定，其結果對被告而言均相同，並無利或不利之情形。
    依從舊原則，應依刑法第2條第1項前段之規定，適用修正前
    刑法第51條第5款之規定。
(4)、被告行為後，刑法第41條第1項前段易科罰金之規定業已修
    正變更，新法規定：「犯最重本刑為5年以下有期徒刑以下
    之刑之罪，而受6個月以下有期徒刑或拘役之宣告者，得以
    新臺幣1千元、2千元或3千元折算1日，易科罰金。」，但依
    據舊法及修正前罰金罰鍰提高標準條例第2條前段（現已刪
    除）規定，被告行為時易科罰金折算標準，應以銀元3百元
    折算1日，經折算為新臺幣後，應以新臺幣9百元折算1日。
    比較修正前後之易科罰金折算標準，當以修正前之規定，較
    有利於被告，則應依刑法第2條第1項前段之規定，適用修正
    前刑法第41條第1項前段規定，定其折算之標準。
(5)、又修正前刑法第41條第2項規定：「併合處罰之數罪，均有
    前項情形，其應執行之刑逾6月者亦同」。修正後刑法第41
    條第2項規定：「前項規定於數罪併罰，其應執行之刑未逾
    六月者，亦適用之」。比較適用結果，以修正前刑法第41條
    第2項規定對被告較為有利，依刑法第2條第1項前段之規定
    ，適用修正前刑法第41條第2項規定。又查有關此部分，刑
    法施行法第3條之1第3項已規定：「於94年1月7日刑法修正
    施行前犯併合處罰數罪中之一罪，且該數罪均符合第41條第
    1項得易科罰金之規定者，適用90年1月4日修正之刑法第41
    條第2項規定」，自可逕行引用。
(6)、修正後刑法係自95年7月1日起施行，在此之前，刑法分則編
    有關罰金刑之貨幣單位係銀元；且依刑法分則編應處罰金者
    ，應適用罰金罰鍰提高標準條例第1條、第4條之規定，亦即
    應按各該具體條文制定或修正之時間先後，定其提高之倍數
    。惟被告行為後，刑法施行法增訂第1條之1，於95年6月14
    日經總統公布，並自同年7月1日起施行；該條規定：「中華
    民國94年1月7日刑法修正施行後，刑法分則編所定罰金之貨
    幣單位為新臺幣。94年1月7日刑法修正時，刑法分則編未修
    正之條文定有罰金者，自94年1月7日刑法修正施行後，就其
    所定數額提高為30倍。但72年6月26日至94年1月7日新增或
    修正之條文，就其所定數額提高為3倍」。本件被告所犯之
    罪，依增訂刑法施行法第1條之1之規定，其罰金以新臺幣為
    單位，數額應提高30倍。此與修正前之罰金以銀元為單位，
    對被告而言，並無不利。刑法施行法第1條之1係替代罰金罰
    鍰提高標準條例部分條文（例如該條例第1條），與罰金罰
    鍰提高標準條例罰金額度相同，既不發生有利或不利問題，
    只是將貨幣單位由銀元改為新臺幣，並非法律變更刑度之條
    文，當無比較新舊法問題，應逕予適用刑法施行法第1條之1
    ，併此敘明。
四、查呂政樺係高雄市○○區○○路439號之「瑪琍超商」之店
    員，負責販賣超商店內物品、收取價款及盤點貨物等工作，
    對於超商店內之現金及商品，具有事實上之管領持有關係，
    其利用店內值班執行職務之際，將於業務上所持有之財物，
    變異持有為所有而予侵占，係犯刑法第336條第2項之業務侵
    占罪，被告乙○○雖於二人侵占犯行之同時，並未於上開超
    商店內值班擔任店員，而無業務上持有之身分關係，然因係
    無業務關係之人與有業務關係之人共同侵占，依刑法第31條
    第1項之規定，仍以侵占業務上持有物之共犯論處。核被告
    乙○○所為，係犯刑法第336條第2項之業務侵占罪（此部分
    起訴書原認被告係犯刑法第320條第1項之竊盜罪，於本院審
    理時經檢察官當庭變更起訴法條為刑法第336條第2項之業務
    侵占罪），見本院95年度易字第308號卷第18頁）及同法第
    320條第1項之竊盜罪。被告乙○○與同案共犯呂政樺就上開
    二罪間，有犯意之聯絡及行為之分擔，為共同正犯。被告乙
    ○○所犯業務侵占罪並依刑法第31條第1項但書之規定，減
    輕其刑。又被告所犯上開二罪，犯意個別，行為互殊，應予
    分論併罰。爰審酌被告年紀甚輕，竟不思以正途賺取金錢，
    利用於超商擔任店員之機會，與他人共同侵占超商內財物，
    朋分花用，且見他人機車鑰匙未取下，竟起盜心，隨手竊走
    他人機車，犯後迄今受未與被害人和解，然於本院審理時坦
    承犯行及其犯罪動機、目的、手段、智識程度、所生之危害
    等一切情狀，分別量處如主文所示之刑，並定其應執行之刑
    及易科罰金之折算標準。又中華民國96年罪犯減刑條例於96
    年7月4日公布，於96年7月16日施行，犯罪在中華民國96年4
    月24日以前者，除該條例另有規定外，有期徒刑減其刑期二
    分之一；本條例施行前，經通緝而未於中華民國96年12月31
    日以前自動歸案接受偵查、審判或執行者，不得依本條例減
    刑，中華民國96年罪犯減刑條例第2條第1項第3款、第5條分
    別定有明文。查被告犯本案後逃匿，經本院於95年6月6日以
    95年南院慧刑藏緝字第243號通緝書發布通緝，被告嗣於97
    年2月22日17時15分許，在臺北市○○○路○段2號前，為警
    緝獲，有上開通緝書及警詢筆錄附卷可稽，依上開中華民國
    96年罪犯減刑條例第5條之規定，被告不得依該條例減刑。
五、又被告曾於94年7月中旬及94年8月2日在其高雄市○○區○
    ○街134號「全家便利商店」擔任店員時，連續犯業務侵占
    罪，經臺灣高雄地方法院於95年4月26日以94年度易字第211
    0號刑事判決判處有期徒刑8月，於95年5月25日確定，有上
    開判決及前科表附卷可稽。查本件被告所犯業務侵占罪係在
    94年12月27日，與上開高雄所犯案件，時間相隔將近5個月
    ，且犯罪地點及被害人均不同，被告犯本件業務侵占罪係因
    把玩店內之電動完玩具輸錢後臨時起意，另行起意而犯，業
    據被告於本院97年5月20日行準備程序時供述明確，是被告
    本件所犯之業務侵占罪與其上開於高雄所犯之業務侵占罪，
    顯無連續犯之裁判上一罪之關係，而為上開臺灣高雄地方法
    院94年度易字第2110號刑事判決效力所及，併此敘明。
據上論結，應依刑事訴訟法第273條之1、第299條第1項前段，刑
法第2條第1項，修正前刑法第28條，刑法第31條第1項、第320條
第1項、第336條第2項，修正前刑法第41條第1項前段、第2項、
第51條第5款，修正前罰金罰鍰提高標準條例第2條前段，刑法施
行法第1條之1、第3條之1，中華民國96年罪犯減刑條例第5條，
判決如主文。
本案經檢察官丁○○到庭執行職務。
中    華    民    國    97    年    6     月    3     日
                  刑事第九庭    法  官  林勝利
以上正本證明與原本無異
如不服本判決應於收受本判後10日內向本院提出上訴書狀，並應
敘述具體理由。如未敘述上訴理由者，應於上訴期間屆滿後20日
內向本院補提理由書狀（均須按他造當事人之人數附繕本）「切
勿逕送上級法院」。
                                書記官  陳世勳
中    華    民    國    97    年    6     月    3     日
附錄本案論罪科刑法條全文：
中華民國刑法第320條
意圖為自己或第三人不法之所有，而竊取他人之動產者，為竊盜
罪，處5年以下有期徒刑、拘役或5百元以下罰金。
意圖為自己或第三人不法之利益，而竊佔他人之不動產者，依前
項之規定處斷。
前二項之未遂犯罰之。
中華民國刑法第336條
對於公務上或因公益所持有之物，犯前條第1項之罪者，處1年以
上7年以下有期徒刑，得併科5千元以下罰金。
對於業務上所持有之物，犯前條第1項之罪者，處6月以上5年以
下有期徒刑，得併科3千元以下罰金。
前二項之未遂犯罰之。


司法院資訊處製作；財團法人民間司法改革基金會備份。
